臺灣板橋地方法院交通事件裁定       100年度交聲字第2057號
原處分機關  交通部公路總局臺北區監理所
異  議  人  陳玉梅
即受處分人
上列受處分人因違反道路交通管理處罰條例案件，對於交通部公
路總局臺北區監理所中華民國100 年4 月13日所為之北監自裁字
第裁40-ZEB083304號（原舉發通知單號：中華民國99年10月8 日
公警局交字第ZEB083304 號），聲明異議，本院裁定如下：
    主  文
原處分撤銷，由原處分機關依法另為妥適處理。
    理  由
一、原處分以：異議人即受處分人陳玉梅於民國（下同）99年9
    月14日15時42分許，駕駛其所有之車牌號碼2275-VH 號自用
    小客車，行經最高行車速限為時速110 公里之國道三號公路
    北上370.1 公里處時，有以時速123 公里速度行駛而超速13
    公里，為警使用雷達測速拍照科學儀器設備測得上開行速並
    拍攝違規採證照片後，經內政部警政署國道公路警察局第五
    警察隊田寮分隊員警以前述車輛確有違反道路交通管理處罰
    條例第33條第1 項第1 款規定之事實，99年10月8 日填製公
    警局交字第ZEB083304 號舉發違反道路交通管理事件通知單
    （下稱舉發單）並附採證照片，即以異議人陳玉梅受舉發時
    之居住地址即改制前之「臺北縣泰山鄉○○街33號6 樓」（
    現改制為新北市泰山區；另按：本院為求本案交通事件裁定
    闡敘內容之同一確定，以下所述有關異議人居住處所事項，
    均併一記載為「新北市○○區○○街33號6 樓」，併此說明
    ）為如上違規舉發之應送達處所而逕行舉發；又前開舉發單
    亦有載明異議人應到案日期為99年11月7 日前，應到案處所
    係原處分機關即交通部公路總局臺北區監理所。案經移請原
    處分機關辦理，嗣依所得事證，認定異議人前開駕車超速行
    駛之違規屬實，且逾越應到案期限60日以上皆未自行到案，
    依道路交通管理處罰條例第33條第1 項第1 款、第63條第1
    項第1 款【按：原裁決書未記載「第1 款」，附此敘明】等
    規定，於100 年4 月13日，作成北監自裁字第裁40-ZEB0833
    04號裁決書，逕行裁罰異議人罰鍰新臺幣（下同）4,500 元
    ，並記違規點數1 點。
二、異議人聲明不服意旨則稱：伊所有之車牌號碼2275-VH 號自
    用小客車，於99年9 月14日15時42分許，有在最高行車速限
    為時速110 公里之國道三號公路北上370.1 公里處，以時速
    123 公里速度行駛而超速13公里，經警以雷達測速照相設備
    測得如上車速並拍攝違規照片後，填單逕行舉發前開違規，
    並為原處分機關認定伊已逾越應到案期限（99年11月7 日）
    60日以上，並未自動繳納罰鍰或到案聽候裁決，故裁處加倍
    罰鍰4,500 元，惟伊因外出工作，不知郵局投遞過程，亦未
    收受郵局招領單，致伊不知有此違規舉發通知而延誤繳納罰
    鍰，嗣因伊換發行車執照通知始知悉上開違規，伊希望得以
    繳納原罰鍰金額3,000 元，取消加倍罰鍰，請准撤銷原處分
    等語。
三、查原處分機關所為旨開裁決書，係向異議人受裁決時之實際
    居住地（與其住所地同，詳參下列四、(一)之說明）即新北市
    ○○區○○街33號6 樓為郵務送達，然未獲會晤應受送達之
    異議人本人，亦無其他具有辨別事理能力可收受文書之同居
    人、受僱人及接收郵件人員，乃於100 年4 月25日，寄存至
    上址所在之泰山同榮郵局以為送達，經10日，100 年5 月5
    日生送達效力，有該裁決書與送達證書在卷可憑（參本院卷
    第8 至9 頁）。異議人於100 年5 月9 日即向原處分機關提
    出不服申述，並詳稱事由以：請提供舉證照片，又未收到原
    罰單，不知罰款如何計算，請告知等語（參本院卷第10頁）
    ；嗣經原處分機關向本案舉發之內政部警政署國道公路警察
    局第五警察隊再行查證後，依所得事證，仍認異議人違規屬
    實，且逾越應到案期限60日以上，原處分裁決罰鍰4,500 元
    ，並記違規點數1 點，應予維持（參本院卷第15至16頁）。
    異議人不服，於100 年6 月3 日提起本件聲明異議。是以，
    本院細繹異議人係於收悉原處分後之100 年5 月9 日，向原
    處分機關提出前開申訴情詞，形式上雖無「聲明異議」字語
    ，惟實質上仍屬不服之意思表示，自應認如上100 年5 月9
    日申訴書已具有異議人就旨開交通違規提出聲明異議之真意
    ，故應以異議人初於100 年5 月9 日向原處分機關所為不服
    申訴，認定為本案聲明異議之請求。據上，本件聲明異議係
    屬合法，合先敘明。
四、經查：
(一)、本件異議人於受如上超速行駛違規之舉發時，以至原處分機
    關逕行裁決並再行查證函復時，迄於本院辦理本案聲明異議
    時，異議人之實際居住地址俱為「新北市○○區○○街33號
    6 樓」，核與原處分之「住址」欄所示應受處分之異議人住
    所地相符，且與異議人自行陳明其居住所在處所事項亦屬合
    致乙節，有卷附舉發單（參本院卷第6 頁）、裁決書（參本
    院卷第8 頁）、送達證書2 件（即舉發單暨原處分之送達證
    書，各參本院卷第13頁、第9 頁）、原處分機關100 年5 月
    25日北監自字第1002017230號函（參本院卷第15至16頁）與
    聲明異議狀（參本院卷第4 頁）等均足憑稽，是本件異議人
    首開超速行駛違規交通事件，其舉發、裁決相關文書之送達
    ，應向異議人如上居住處所即「新北市○○區○○街33號6
    樓」為之，堪認屬實無訛，先予敘明。
(二)、按汽車行駛於高速公路，不遵使用限制、禁止、行車管制及
    管理事項之管制規則，而有行車速度超過規定之最高速限者
    ，處汽車駕駛人3,000 元以上6,000 元以下罰鍰；又汽車駕
    駛人有該條例第33條第1 項之行為者，並記違規點數1 點。
    道路交通管理處罰條例第33條第1 項第1 款、第63條第1 項
    第1 款均有明定。次按道路交通管理處罰條例第92條第4 項
    規定授權主管機關交通部及內政部會同訂定之違反道路交通
    管理事件統一裁罰基準及處理細則（以下簡稱「交通裁罰基
    準及處理細則」）第2 條第1 、2 項及裁罰基準表，汽車駕
    駛人駕車違反道路交通管理處罰條例第33條第1 項第1 款規
    定，其行車速度超過規定之最高速限未滿20公里，並依限到
    案聽候裁決者，應裁處罰鍰3,000 元；逾越應到案期限30日
    以內，則裁處罰鍰3,300 元；逾越應到案期限30日以上60日
    以內，裁處罰鍰金額為3,900 元；如逾越應到案期限60日以
    上，則裁處罰鍰4,500 元。
(三)、查以，本案所指如上交通違規，係由舉發員警使用雷達測速
    照相科學設備取得證據資料並拍攝違規採證照片，證明異議
    人駕駛車牌號碼2275-VH 號自用小客車，行經規定最高行車
    速限為110 公里之國道三號公路北上370.1 公里處時，有以
    車速123 公里超速行駛（超速未滿20公里）之事實；而異議
    人對於其有駕駛前開自小客車，行經舉發單所載時間、地點
    並超速行駛之客觀情事，亦自承在卷，僅係爭執略謂：伊並
    未收受原罰單，不知遭警舉發此一違規，請求依原罰鍰金額
    3,000 元裁處等語（參本院卷第5 頁之聲明異議狀記載）。
    其次，觀諸本件違規採證照片所示，清楚顯現單一違規車輛
    即異議人駕駛之車牌號碼2275-VH 號自用小客車，且足悉拍
    照採證時間係99年9 月14日【按：違規照片採行西元曆日記
    載方式為：「09.14.2010」】15時42分44秒，違規地點在國
    道三號公路北上370.1 公里處，又上開路段最高行車速限為
    每小時110 公里，經雷達測速儀器測得前述違規車輛以每小
    時123 公里之車速行駛等情，據上，堪認異議人首開駕車超
    速行駛之違規事實，其事證已臻明確。
(四)、繼之，異議人經內政部警政署國道公路警察局第五警察隊田
    寮分隊員警填單並附採證照片以為逕行舉發之程序，該舉發
    單經原舉發單位送交郵務機關向異議人居住處所即「新北市
    ○○區○○街33號6 樓」乙址為送達，因未獲會晤應受送達
    之異議人本人，亦無受領文書之同居人、受僱人或應送達處
    所接收郵件人員，100 年1 月6 日將該文書寄存於上址所在
    之泰山同榮郵局，並作送達通知書2 份，1 份黏貼於應受送
    達人住居所、事務所、營業所或其執業處所門首，1 份置於
    該受送達處所信箱或其他適當位置以為送達，經10日，100
    年1 月16日生送達效力一情，有原舉發單位之寄存送達證書
    影本在卷可據（參本院卷第12頁）。惟查，觀諸舉發單載明
    本案異議人應到案日期係「99年11月7 日前」，然前開舉發
    單係於『100 年1 月6 日』始寄存至異議人如上應受送達處
    所所在之泰山同榮郵局，經10日，『100 年1 月16日』方生
    寄存送達效力；再遍查全卷，復無其他事據足證異議人於本
    件應到案期限即99年11月7 日前，已經合法收受該舉發單而
    達於可得知悉首開違規舉發事件之狀態。準此，自難期異議
    人關於本案為警填單逕行舉發旨開超速行駛違規，仍有遵期
    到案之可能，以致其喪失於收受該舉發單後15日內自動依最
    低額繳納罰鍰或向處罰機關陳述不服意見之利益（道路交通
    管理處罰條例第9 條第1 項前段參照）。從而，原處分機關
    未予詳究，遽認異議人旨開舉發違規，已逾越應到案期限60
    日以上並未自行到案，逕予裁決異議人罰鍰4,500 元，並記
    違規點數1 點，容有再行商榷研析之餘地。
(五)、綜據前旨，本件異議人有如原處分所述「汽車行駛高速公路
    速度超過規定最高速限（未滿20公里）」之違規事實，其所
    憑事證至臻明確，堪可認定，固無疑義；惟原處分機關未及
    詳察，遽認本件異議人已逾越應到案期限60日以上而未到案
    ，依道路交通管理處罰條例第33條第1 項第1 款、第63條第
    1 項第1 款及裁罰基準表等規定，逕行裁決異議人罰鍰4,50
    0 元，並記違規點數1 點，容有未洽，均詳如前說明，是其
    所為之處分，既存有如上疵議，仍應由本院裁定將原處分撤
    銷，並由原處分機關依法另為妥適處理。
五、據上論斷，應依道路交通事件處理辦法第19條，裁定如主文
    。
中    華    民    國   100    年    7     月    12    日
                       刑事第2 庭法  官   黎錦福
上列正本證明與原本無異。
如不服本裁定，應於裁定送達後5 日內敘明抗告理由，向本院提
出抗告狀。
                                 書記官   蔡麗春
中    華    民    國   100    年    7     月    12    日